【裁判字號】    90,上易,497
【裁判日期】    900503
【裁判案由】    詐欺
【裁判全文】
臺灣高等法院臺南分院刑事判決          九十年度上易字第四九七號        Ｇ
      上  訴  人  臺灣臺南地方法院檢察署檢察官
      上  訴  人
      即  被  告  甲  ○  ○
右上訴人因被告詐欺案件，不服臺灣臺南地方法院八十九年度易字第六三八號中華民
國九十年一月三十日第一審判決（起訴案號：臺灣臺南地方法院檢察署八十八年度偵
字第一○三六八號），提起上訴，本院判決如左：
      主      文
原判決撤銷。
甲○○、丙○○共同連續意圖為自己不法之所有，以詐術使人將本人之物交付，各處
有期徒刑拾月。丙○○緩刑年，甲○○緩刑肆年。
      事      實
一、甲○○與王蔡麗英係夫妻，以零售檳榔為生，二人明知無清償能力，仍共同基於
    意圖為自己不法所有之概括犯意聯絡，於民國（下同）八十七年五月間起至八十
    八年十二月止，連續向乙○○訂購檳榔，並均詐稱渠等會將所訂購檳榔賣得價金
    後，悉數清償積欠款項，並先以王蔡麗英為名義人，簽發支票帳戶早已拒絕往來
    如附表編號一、二之支票二紙作為擔保，其後，因該二紙支票屆期均未兌現，又
    承接上開犯意，徵得甲○○與丙○○二人之女王文琪之授權，簽發以王文琪為名
    義人之如附表編號三至編號九之支票七張，作為擔保之用，貨款合計新台幣（下
    同）一百零五萬元，使乙○○陷於錯誤而均如數交貨，嗣於八十八年五月間至八
    十九年三月間，如附表之支票屆期均遭退票，經乙○○查知王蔡麗英之支票帳戶
    早於八十六年十月二十四日，經票據交換所列為拒絕往來戶，以及王文琪名義所
    簽發之支票均未兌現後，始知受騙。
二、案經乙○○訴由台灣台南地方法院檢察署檢察官偵查起訴。
      理      由
一、右揭事實，已據上訴人即被告甲○○、王蔡麗英在偵查中供認不諱，復經告訴人
    乙○○於偵查中及原審指陳：八十七年五月間，我收取被告所開如附表編號一、
    二之支票時，尚不知王蔡麗英已被拒絕往來，被告二人亦未將此事告知，後來八
    十七年六月知道後，被告二人又詐稱彼等會將新訂的檳榔賣得價金再清償積欠款
    項，且開立被告二人之女之支票給我，我才會又被騙等語明確在卷，並有銷貨單
    、支票暨退票理由單九紙附卷可稽。被告二人在原審及本院審理時翻異前供，辯
    稱：檳榔訂購的數量，都是告訴人自願寄給他們的，且也曾經致電告訴人，叫告
    訴人不要再寄檳榔，至於八十七年的二張票，已經還了一張二十五萬，另一張也
    還剩九萬元，彼等並未詐欺云云。惟查：(1)被告王蔡麗英之支票存戶於八十五年
    九月十八開戶，嗣於八十六年十月二十四日經票據交換所列為拒絕往來戶乙節，
    有華南銀行八十八年九月十四日華東字第一０二號簡便行文表在卷可參，可見被
    告夫妻二人於八十六年十月間已陷於債信不良無清償能力之狀態，竟仍連續在八
    十七年五月間起至八十八年年十二月止，陸續向告訴人乙○○訂購檳榔，且明知
    不能兌現之如附表編號一至九之支票假充擔保之用，以取信於告訴人，是被告二
    人確有詐欺犯行已甚顯明。(2)至被告二人一再辯稱：八十七年五月所簽發如附表
    編號一、二之支票跳票後，告訴人自願寄檳榔給彼等二人，並非被告二人詐欺云
    云，然按依檳榔批發定貨之交易習慣，承諾無須通知者，在相當時期內，既有收
    受檳榔之事實，其買賣契約即為成立，是被告二人於收受檳榔後，並以如附表編
    號三至編號九之支票假充為貨款之支付，至屆期後又均未兌現，有台南市票據交
    換所存款不足退票單七紙附卷足資佐憑，是被告二人所辯二人並未詐欺一事，顯
    與事理有違，而不足採信。綜上所述，本件事證明確，被告二人共同連續詐欺犯
    行均堪以認定。
二、核被告甲○○、王蔡麗英所為，均係犯刑法第三百三十九條第一項之詐欺罪。被
    告二人間有犯意之聯絡及行為之分擔，均為共同正犯。被告二人多次詐欺犯行，
    時間緊接，方法一致，所犯係構成要件相同之罪名，顯係基於概括犯意所為，為
    連續犯，依刑法第五十六條之規定論以一罪，並依法加重其刑。公訴人雖僅就被
    告二人於八十七年五月間之詐欺犯行提起公訴，然檢察官就犯罪事實一部起訴者
    ，其效力及於全部，本件被告如附表編號三至編號九之詐欺部分之犯罪事實，與
    前揭論罪科刑之如附表編號一、二之詐欺部分，有連續犯之關係，已如前述，依
    據審判不可分之關係，本院自應就屬於裁判上一罪之如附表編號三至編號九之詐
    欺部分一併加以審究。
三、原審予被告二人論科，固非無見，惟查被告所簽發如附表編號一、二兩張支票均
    為二十五萬元交付告訴人作為貨款擔保，原判決附表編號一、二載一張支票為二
    十五萬元，另一張為十五萬元，與事實不符。檢察官上訴意旨認原審量刑過輕，
    而被告二人上訴意旨均否認彼等有詐欺之犯行，雖均不足採，但原判決即有可議
    ，即無可維持，應由本院撤銷原判決改判。因此審酌被告二人犯罪之動機、目的
    、手段、所得金額逾百萬元及犯罪後之態度等一切情狀，量處如主文第二項所示
    之刑，以示懲儆。又查被告丙○○前未曾受有期徒刑以上刑之宣告；而被告甲○○雖於六十九年間因過失致死案件，經臺灣臺南地方法院判處有期徒刑四月確定
    ，並於七十年間易科罰金執行完畢後，五年以內未曾受有期徒刑以上刑之宣告，
    此台灣高等法院被告全國前案記錄表及臺灣臺南地方法院檢察署刑案資科查註紀
    錄表各一紙附卷可按，且被告二人已與告訴人乙○○達成民事上和解，已支付部
    分賠償金額，其餘則約定分期清償，有和解書影本一份在卷可憑，且被告二人尚
    有子女需要就學，學費負擔仍亟需父母之供養及照顧，並張羅分期清償告訴人之
    款項，被告二人經此偵審程序及科刑之教訓後，當知警惕，本院認被告二人所受
    宣告之徒刑，以暫不執行為適當，併予諭知被告丙○○緩刑三年，被告甲○○緩
    刑四年，以勵自新。
四、公訴意旨另以：被告二人於八十六年十二月間起至八十七年四月底止，二人明知
    支票帳戶已被拒絕往來，仍向告訴人訂購檳榔，並誑稱會如數付款，使告訴人陷
    於錯誤，而連續交付檳榔予被告二人，因認被告二人涉有共同連續詐欺罪嫌。然
    查：於八十六年十二月間起至八十七年四月間止，雖告訴人仍依前例寄檳榔予被
    告二人，然此舉非基於被告二人詐術之實施，而是告訴人基於雙方多年之交易默
    契，而累積之信賴關係所致，此參酌告訴人於原審自承：因為生意上周轉乃是必
    然的現象，而且伊與被告二人在八十四年就有生意上往來，所以才會把檳榔寄給
    被告等語明確在卷，是公訴人認被告二人此部分涉有連續詐欺罪即有未合。此外
    ，復查無其他積極證據證明被告確有公訴人所指此部分之犯行，惟公訴意旨認此
    部分與前揭論罪科刑之詐欺罪有連續犯之關係，屬裁判上一罪，爰不另為無罪之
    諭知，併此敘明。
據上論結，應依刑事訴訟法第三百六十九條第一項前段、第三百六十四條、第二百九
十九條第一項前段，刑法第二十八條、第三百三十九條第一項、第五十六條、第七十
四條第一款、第二款，罰金罰鍰提高標準條例第一條前段，判決如主文。
本案經檢察官李傳來到庭執行職務。
中    華    民    國      九十      年      五      月      三          日
                                  臺灣高等法院臺南分院刑事第一庭
                                      審判長法官  黃    三    哲
                                            法官  黃    聰    明
                                            法官  林    勝    木
右正本證明與原本無異。
不得上訴。
                                      法院書記官  陳    淑    貞
中    華    民    國      九十      年      五      月     四           日
附錄法條：
刑法第三百三十九條第一項：意圖為自己或第三人不法之所有，以詐術使人將本人或
                          第三人之物交付者，處五年以下有期徒刑、拘役或科或
                          併科一千元以下罰金。
附    表：
┌───┬─────────┬─────┬─────┬─────┐
│編  號│票            號  │發 票 人  │面      額│ 備    註 │
├───┼─────────┼─────┼─────┼─────┤
│  １  │ＡＢ0000000│王蔡麗英  │二十五萬元│  未兌現  │
├───┼─────────┼─────┼─────┼─────┤
│  ２  │ＡＢ0000000│王蔡麗英  │二十五萬元│  未兌現  │
├───┼─────────┼─────┼─────┼─────┤
│  ３  │ＢＡ0000000│王文琪    │十五萬元  │  未兌現  │
├───┼─────────┼─────┼─────┼─────┤
│  ４  │ＢＡ0000000│王文琪    │十五萬元  │  未兌現  │
├───┼─────────┼─────┼─────┼─────┤
│  ５  │ＢＡ0000000│王文琪    │十五萬元  │  未兌現  │
├───┼─────────┼─────┼─────┼─────┤
│  ６  │ＢＡ0000000│王文琪    │十五萬元  │  未兌現  │
├───┼─────────┼─────┼─────┼─────┤
│  ７  │ＢＡ0000000│王文琪    │十五萬元  │  未兌現  │
└───┴─────────┴─────┴─────┴─────┘
┌───┬─────────┬─────┬─────┬─────┐
│  ８  │ＢＡ0000000│王文琪    │十五萬元  │未兌現  │
├───┼─────────┼─────┼─────┼─────┤
│  ９  │ＢＡ0000000│王文琪    │十五萬元  │  未兌現  │
└───┴─────────┴─────┴─────┴─────┘


司法院資訊處製作；財團法人民間司法改革基金會備份。
